【裁判字號】    94,訴,1598
【裁判日期】    950406
【裁判案由】    損害賠償
【裁判全文】
臺灣桃園地方法院民事判決              94年度訴字第1598號
原      告  丙○○
            乙○○
            戊○○
兼上列二人
共      同
訴訟代理人  甲○○  住同上
被      告  丁○○  住桃園縣桃.
                    身分證統一.
上列當事人間請求損害賠償事件，於民國95年3 月20日辯論終結
，本院判決如下：
    主      文
被告應給付原告丙○○新台幣壹拾萬元、原告甲○○新台幣參拾
壹萬伍仟零柒拾壹元、原告乙○○新台幣伍萬貳仟伍佰參拾元、
原告戊○○新台幣伍萬零柒佰壹拾元，及均自民國九十四年十月
十三日起至清償日止，各按週年利率百分之五計算之利息。
原告甲○○、乙○○、戊○○其餘之訴均駁回。
訴訟費用由被告負擔百分之九十五點五，由原告甲○○負擔百分
之四，餘由原告乙○○、戊○○負擔。
本判決命被告給付原告丙○○部分，於原告丙○○以新台幣參萬
參仟元供擔保後，得假執行。
本判決原告甲○○勝訴部分，於原告甲○○以新台幣壹拾萬陸仟
元供擔保後，得假執行。
本判決原告乙○○勝訴部分，於原告乙○○以新台幣壹萬捌仟元
供擔保後，得假執行。
本判決原告戊○○勝訴部分，於原告戊○○以新台幣壹萬柒仟元
供擔保後，得假執行。
原告甲○○、乙○○、戊○○其餘假執行之聲請均駁回。
    事實及理由
壹、本件原告主張被告與原告丙○○、甲○○因對如何使用其等
    共有坐落桃園縣桃園市○○段48－2 地號之土地有所爭執，
    竟基於妨害自由之犯意，於民國93年9 月24日上午9 時4 分
    許，駕駛其所有車號KW－0715號自用小客車停放在桃園縣桃
    園市○○路○ 段181 巷41弄36號原告丙○○住處之車庫門前
    ，堵住車庫門口，妨害原告丙○○及甲○○使用該車庫門進
    出之權利。嗣原告丙○○及甲○○出門與被告理論，被告竟
    又基於傷害之犯意，持長棍毆打原告丙○○及甲○○，致其
    二人分別受有左前臂、左手、左中指擦傷及右耳擦傷、左前
    臂、右腕擦傷、挫傷等傷害。被告復於同年11月9 日晚間9
    時10分許，以其門號0000000 號之電話撥打至原告甲○○住
    處，恐嚇稱：「你家死人、欠人殺、我會把你殺死」等語，
    致原告甲○○心生畏懼。又原告丙○○之女兒即原告乙○○
    於同日下午9 時20分許駕駛原告甲○○所有車號L7－4196號
    自用小客車（下稱系爭汽車），並搭載原告戊○○，行至桃
    園縣桃園市○○路○ 段181 巷口，恰被告亦駕駛其上開自用
    小客車行經該處，於會車後，被告旋即倒車後再往前加速衝
    撞原告乙○○駕駛之系爭汽車，造成系爭汽車車頭板金及車
    燈毀損，且致原告乙○○及戊○○分別受有頸部扭傷、腹部
    挫傷及右肩挫傷之傷害。是原告丙○○數度遭被告恐嚇，精
    神蒙受重大傷害，被告應賠償原告丙○○精神慰撫金新台幣
    （下同）100,000 元。又被告毀損原告甲○○之系爭汽車，
    應賠償修復費用39,464元，且被告數度恐嚇原告甲○○，被
    告應賠償300,000 元之精神慰撫金。再者被告傷害原告乙○○之身體，應賠償醫藥費用2,500 元，原告乙○○並因而請
    假在家休養2 日，被告應賠償其每日1,200 元之工作損失共
    2, 400元，且被告恐嚇及傷害原告乙○○，致原告乙○○受
    有精神上之傷害，應賠償其精神慰撫金50,000元。另被告傷
    害原告戊○○之身體，應賠償醫藥費用710 元，原告戊○○
    並因而請假在家休養1 日，被告應賠償其工作損失1,200 元
    ，又被告恐嚇及傷害原告戊○○，致原告戊○○受有精神上
    之傷害，應賠償精神慰撫金50,000元。為此依民法第184 條
    第1 項前段、第193 條第1 項、第195 條第1 項前段規定及
    侵權行為法則，提起本件訴訟等語。並聲明：
一、被告應給付原告丙○○1,000,000 元、甲○○339,46 4元、
    乙○○54,930元、戊○○51,910元，及均自起訴狀繕本送達
    之翌日起至清償日止，按週年利率5 ％計算之利息。
二、原告願供擔保請准宣告假執行。
貳、被告則以伊並未恐嚇原告，亦未以電話對原告甲○○恐嚇稱
    「你家死人，欠人殺，我會把你殺死」等語，且不清楚其車
    子是如何撞到系爭汽車，原告侵犯伊之道路使用權，伊沒有
    妨害原告之自由等語資為抗辯，並聲明駁回原告之訴。
參、兩造不爭執之事實：
    被告為原告丙○○之姪子，原告甲○○、乙○○、戊○○則
    分別為原告丙○○之配偶、女兒，被告因妨害原告丙○○、
    甲○○自由、恐嚇原告甲○○、連續傷害原告及毀損系爭汽
    車之犯行，業經本院以94年度易字第986 號刑事判決判處罪
    刑，應執行有期徒刑10月，並得易科罰金確定。
肆、被告雖辯稱伊並無妨害原告丙○○、甲○○自由、恐嚇原告
    甲○○、連續傷害原告及毀損系爭汽車之犯行云云，惟已為
    原告所否認，主張被告上開犯行明確等語。惟查被告於93年
    9 月24日上午9 時許，駕駛其所有車牌號碼KW－0715號自用
    小客車，強行停放在桃園縣桃園市○○路○ 段181 巷41 弄
    36號原告丙○○住處之車庫門前，堵住車庫門口，妨害原告
    丙○○及甲○○使用該車庫門進出之權利，欲使原告丙○○
    、甲○○接受其意見。不及1 小時之時間後，原告丙○○因
    車庫遭堵無法使用，憤而持家中之竹棒與被告理論，被告竟
    又基於傷害之概括犯意，將原告丙○○手中竹棒搶走，並持
    之毆打原告丙○○，致原告丙○○受有左前臂、左手、左中
    指擦傷之傷害，原告甲○○見狀趨前制止，被告又持上開竹
    棒毆打原告甲○○，致原告甲○○受有右耳擦傷、左前臂、
    右腕擦挫傷之傷害。嗣經原告丙○○報警處理，並請里長出
    面協調未果，迨同日下午2 時許，原告丙○○始自行雇請拖
    吊車將被告上開車輛拖離。詎被告於93年11月9 日晚間9 時
    10分許，因前開土地使用之爭端未能解決，又基於恐嚇危害
    安全之犯意，以其門號0000000 號之電話撥打至原告甲○○
    住處，對接聽電話之甲○○嚇稱：「你家死人、欠人殺、我
    會把你殺死」等加害生命之話語，致原告甲○○心生畏懼。
    原告乙○○於同日下午9 時20分許駕駛系爭汽車，搭載原告
    戊○○外出，行至桃園縣桃園市○○路○ 段181 巷口，恰被
    告亦駕駛其所有車牌號碼KW－0715號自用小客車行經該處，
    並於會車時發現對向來車車上之人為原告乙○○、戊○○，
    旋另基於傷害、毀損之犯意，倒車後再往前加速衝撞系爭汽
    車，造成系爭汽車頭板金毀損，且致原告乙○○受有頸部扭
    傷、腹部挫傷，原告戊○○受有右肩挫傷之事實，業據原告
    陳述在卷，且有其提出之統一發票、汽車行車執照各1 件、
    診斷證明書4 件為證，核屬相符，且有本院94年度易字第98
    6 號刑事判決（下稱系爭刑事判決）1 件在卷足憑，且被告
    於本院94年度易字第986 號刑事案件（下稱系爭刑事卷）審
    理時，亦坦承伊有駕車堵住原告丙○○住處車庫門口之行為
    ，並有監視錄影器拍攝影片之翻拍照片12張附於系爭刑事卷
    內可佐，業經本院依職權調閱系爭刑事卷查對無誤，由上開
    照片所示被告車輛停放位置與原告丙○○提供之現場照片相
    互參照，原告丙○○車庫車門確實遭被告車輛完全堵住無法
    使用，而原告丙○○指稱事後雇請拖吊車將被告車輛拖走，
    始得排除上開妨害之事實，亦有前述監視錄影器拍攝影片之
    翻拍照片可證，足認被告確實有妨害原告丙○○、甲○○使
    用車庫權利之故意，被告妨害原告丙○○、甲○○行使權利
    之行為，堪以認定。又原告甲○○接到被告以門號0000000
    號撥來之電話後，因害怕而立即將恐嚇內容轉述在旁家人之
    事實，業經原告於系爭刑事案件審理時指訴甚詳證述明確，
    而原告甲○○除明確證稱其聽到的確定是被告的聲音外，並
    表示因家中電話有來電顯示，亦曾翻閱社區之電話簿確認，
    此一確認過程，並分經原告丙○○、乙○○於系爭刑事案件
    證述屬實，原告乙○○更表示其有幫忙查詢電話簿等語，參
    以此事發生未隔數分鐘，原告乙○○、戊○○駕車外出巧遇
    被告之際，即發生被告故意駕車衝撞其2 人之事，足認被告
    對原告積怨頗深，是被告恐嚇危害原告甲○○安全之犯行，
    事證明確。再被告駕駛車號KW－0715號自用小客車，衝撞原
    告乙○○所駕系爭汽車，亦經原告乙○○、戊○○於系爭刑
    事案件審理時證述甚詳，且互核相符，被告亦不否認伊之自
    小客車有與系爭汽車相撞之情，而系爭汽車遭受撞擊後，車
    頭板金凹陷毀損，被告之前開車輛車頭左側毀損之事實，有
    車損照片7 張附於系爭刑事卷內可佐，兩車受損位置之高度
    互核，並無不符，足認被告確有駕車衝撞系爭汽車之行為，
    ，是被告此部分之傷害、毀損犯行，亦均堪認定。是被告空
    言空言否認伊有前開妨害自由、恐嚇、連續傷害及毀損之犯
    行云云，自均屬無稽，並不可採，自堪信原告主張被告分別
    於上開時、地，分別妨害原告丙○○、甲○○之自由、恐嚇
    原告甲○○、連續傷害原告致原告分別受有上開傷害，並毀
    損系爭汽車之主張均為真實。
伍、按因故意或過失，不法侵害他人之權利者，負損害賠償責任
    。民法第184 條第1 項前別定有明文。經查被告因與原告丙○○、甲○○就使用共有土地發生爭執，而於前開時、地，
    分別妨害原告丙○○及甲○○使用其住處出庫門進出之自由
    ，並連續傷害原告，造成原告各受有前開之傷害，又恐嚇原
    告甲○○，並毀損原告甲○○所有系爭汽車，則被告上開妨
    害自由、傷害、恐嚇及毀損物品之行為，自係故意分別不法
    侵害原告丙○○、甲○○之自由權、原告之身體權及原告甲○○之財產權，而應分別對原告負侵權行為責任，是原告主
    張被告應負故意侵權之損害賠償責任，要屬有據。
陸、又按不法侵害他人之身體或健康者，對於被害人因此喪失或
    減少勞動能力，或增加生活上之需要時，應負損害賠償責任
    ，民法第193 條第1 項亦有明文。被告對於原告既應負侵權
    行為責任，則對於原告因系爭傷害所喪失或減少之勞動能力
    或增加其他生活上之需要而支出金錢之財產權損害，自應負
    損害賠償責任。原告又主張因被告之系爭侵權行為，致原告
    乙○○及戊○○分別因系爭傷害，受有支出醫療費用2,530
    元及710 元之損害等情，亦有其提出之醫療費用收據7 張在
    卷可稽，被告亦均不爭執上開收據之真實性，核均屬治療上
    之必要費用，原告請求被告賠償，要屬有據。原告乙○○及
    戊○○復主張其因系爭傷害致其因而各有2 日及1 日無法工
    作乙節，則均未據其舉證以實其說，且觀諸原告乙○○及戊○○二人之傷勢分別為扭傷及挫傷之傷害，依其提出附於系
    爭刑事卷內之敏盛醫院診斷證明書，亦均載有其二人經該院
    診治後於同日出院及宜門診追蹤等語，足見原告乙○○及戊○○之傷勢尚屬輕微，則其二人主張有各有2 日及1 日無法
    工作云云，自無足採，其進而請求被告賠償原告乙○○2,40
    0 元、原告戊○○1,200 元之工作損失云云，自屬無據。
柒、再按不法毀損他人之物者，被害人得請求賠償其物因毀損所
    減少之價額。負損害賠償責任者，除法律另有規定或契約另
    有訂定外，應回復他方損害發生前之原狀。因回復原狀而應
    給付金錢者，自損害發生時起，加給利息。第1 項情形，債
    權人得請求支付回復原狀所必要之費用，以代回復原狀。損
    害賠償，除法律另有規定或契約另有訂定外，應以填補債權
    人所受損害及所失利益為限。民法第196 條、第213 條及第
    216 條第1 項分別亦有明文。而物被毀損時，被害人除得依
    民法第196 條請求賠償外，並不排除民法第213 條至第215
    條之適用。依民法第196 條請求賠償物被毀損所減少之價額
    ，得以修復費用為估定之標準，但以必要者為限（例如：修
    理材料以新品換舊品，應予折舊）。被害人如能證明其物因
    毀損所減少之價額，超過必要之修復費用時，就其差額，仍
    得請求賠償。亦有最高法院77年度第9 次民事庭會議決議(一)
    可資參照。是損害賠償之基本原則，一方面在於填補被害人
    之損害，一方面亦同時禁止被害人因而得利，則物被毀損時
    ，因回復原狀得請求之必要費用，雖得以修復費用為估定之
    標準，惟修理材料以新品換舊品，仍應予折舊，車輛關於更
    新零件部分之請求，自應扣除按汽車使用年限計算折舊後之
    費用。經查被告既故意毀損原告甲○○之系爭汽車，則對於
    原告甲○○因修復系爭汽車而支出修理費用之損失，自應負
    損害賠償責任，原告甲○○主張被告應賠償其所支出之汽車
    修理費之損害，要屬有據。再查原告甲○○所有系爭汽車遭
    被告故意毀損之部位為車頭板金凹陷毀損乙節，有車損照片
    3 張附於系爭刑事卷內可稽，而原告提出系爭汽車送修之統
    一發票所載油料1,200 元部分，尚難認與被告之系爭侵權行
    為有相當因果關係，原告請求被告賠償此部分之支出，自屬
    無稽，應予剔除。又原告甲○○所有系爭汽車係於86年6 月
    出廠，有原告甲○○提出之行車執照1 件在卷足憑，距被告
    故意毀損系爭汽車之日即93年11月9 日，計7 年5 月9 日，
    原告甲○○雖請求被告賠償全部汽車修復費用，然汽車之修
    理係以全新零件更換被損之零件，則原告甲○○以修理費為
    損害賠償之依據時，應將零件折舊部分予以扣除，是原告甲○○請求被告應賠償其支出之修復費用全額，要屬無據。再
    者原告主張系爭汽車修復費用中，其中零件費20,388元、耗
    材費702 元、工資3,195 元、板金9,299 元、噴漆費4,680
    元，共38,264元，是系爭汽車遭被告毀損部分因修復所支出
    之零件費用即零件費、耗材費及噴漆費共為25,770元。而依
    行政院財政部87年1 月15日台財稅字第870000472 號函所頒
    固定資產耐用年數表，及固定資產折舊率之規定，小客車之
    耐用年數為5 年，依定率遞減法每年折舊率為千分之369 ；
    又其最後一年之折舊額，加歷年折舊累計額，其總和不得超
    過該資產成本原額10分之9 。參酌「營利事業所得稅結算申
    報查核準則」第95條第6 款規定：「固定資產提列折舊採用
    平均法或定率遞減法者，以1 年為計算單位，其使用期間未
    滿1 年者，按實際使用之月數相當於全年之比例計算之，不
    滿1 月者，以1 月計」。則系爭汽車之折舊年限視為7 年6
    月，已逾5 年耐用年限，依此計算，系爭車輛更新零件部分
    之折舊總額應為23,193元（25,770×0.9 ＝23,193），是原
    告甲○○支出系爭汽車之修復費用38,264元扣除此折舊額
    23,193元後，為15,071元，是原告甲○○得向被告請求系爭
    汽車之修復費用為15,071元，其超過此數額之請求，則屬無
    據。
捌、另按不法侵害他人之身體、健康、名譽、自由、信用、隱私
    、貞操，或不法侵害其他人格法益而情節重大者，被害人雖
    非財產上之損害，亦得請求賠償相當之金額。民法第195 條
    第1 項前段亦有明文。原告又主張其因系爭侵權行為，精神
    蒙受極大傷害，原告丙○○、甲○○分別請求精神慰撫金10
    ,000 元 、300,000 元，原告乙○○、戊○○各請求精神為
    撫金50,000元均屬合理乙節，亦為被告所否認，並抗辯：原
    告請求之慰撫金過高等語。惟查被告妨害原告丙○○、甲○○使用車庫之自由，並恐嚇原告甲○○，則原告丙○○、甲○○之精神上自均感痛苦，又原告因系爭傷害，分別至振生
    醫院或敏盛醫院接受診斷治療乙節，有原告提出之系爭醫療
    費用收據7 件、診斷證明書4 件在卷可稽及系爭刑事卷附之
    振生醫院診斷證明書及病歷資料各2 件可按，被告對於原告
    所受之系爭傷勢亦不爭執，足見前開傷害必然造成原告身體
    及精神上之痛苦，是原告分別請求被告賠償其精神上損害之
    慰撫金，同屬有據。再查原告丙○○為初中畢業，已婚，擁
    有現值共631,264 元之房屋4 筆及現值共52,627,911元之土
    地22筆、汽車1 輛、投資光寶科技股份有限公司及南亞塑膠
    股份有限公司各10,760元及24,590元，與原告甲○○於91年
    度至93年度之合併申報全年所得各為1,344,822 元、994,72
    4 元及912,051 元；原告甲○○為國小畢業，名下有現值共
    487,100 元之房屋2 筆及現值共18,567,354元之土地5 筆、
    汽車1 輛；原告戊○○為大學畢業，已婚，現任職於大眾電
    腦公司，月薪約35,000元，有投資大霸電子股份有限公司24
    ,500 元 ，於91年度申報全年所得為266,328 元，於93年度
    申報薪資所得為405,798 元，原告乙○○為研究所碩士畢業
    ，現任職於財團法人中央營建技術顧問研究社，月薪約36,0
    00元；被告則為國中畢業，目前無業，名下有現值共11,024
    ,359 元 之土地6 筆及現值294,500 元之房屋1 間，於91年
    度申報全年所得為58,789元等情，業據原告自陳述在卷，復
    經本院依職權向財政部北區國稅局桃園縣分局函查屬實，有
    該局分別於95年3 月1 日及同年月3 日以北區國稅桃縣二字
    第0951004673號、0951004675號函所分別檢送之兩造綜合所
    得申報資料及財產歸戶資料在卷可稽，且均為兩造所不爭執
    ，是本院審酌造成系爭侵權行為之原因乃源於被告與原告丙○○及甲○○對使用其雙方共有土地之爭執、兩造之身分、
    地位、經濟能力、被告侵權行為之態樣、原告遭受侵害之次
    數、內容、其身體及精神上痛苦之程度，及被告迄今仍未與
    原告達成和解等一切情狀，認原告丙○○請求100, 000元、
    原告甲○○請求300,000 元、原告乙○○及戊○○各請求50
    ,000 元 之慰撫金，尚屬適當，應予准許。
玖、綜上所述，原告丙○○得請求被告賠償慰撫金100,000 元；
    原告甲○○得請求被告賠償汽車修復費15,071元及慰撫金30
    0,000 元，共315,071 元；原告乙○○得請求被告賠償醫療
    費用2,530 元及慰撫金50,000元，共52,530元；原告乙○○
    則可請求被告賠償醫療費用710 元及慰撫金50,000元，共50
    ,710 元 。從而原告依據民法第184 條第1 項前段、第193
    條第1 項、第195 條第1 項前段規定及侵權行為法則，請求
    被告給付原告丙○○100,000 元，給付原告甲○○315,071
    元，給付原告乙○○52,530元，給付原告戊○○50,710元，
    及均自起訴狀繕本送達之翌日即94年10月13日起至清償日止
    ，各按週年利率5 ％計算之之法定遲延利息，洵屬正當，應
    予准許；原告甲○○、乙○○及戊○○逾上開範圍之請求，
    為無理由，應予駁回。
拾、原告均陳明願供擔保聲請宣告假執行，經核原告勝訴部分均
    合於法律之規定，爰分別酌定相當之擔保金額併宣告之；至
    原告甲○○、乙○○及戊○○敗訴部分之假執行聲請，則均
    因訴之駁回而失所依附，應併予駁回之。
據上論結，本件原告之訴，為一部有理由，一部無理由，依民事
訴訟法第79條、第85條第1 項但書、第390 條第2 項，判決如主
文。
中    華    民    國    95    年    4     月    6     日
                  民事第三庭    法  官  林雯娟
以上正本係照原本作成
如對本判決上訴，須於判決送達後20日內向本院提出上訴狀
中    華    民    國    95    年    4     月    6     日
                                書記官  簡維萍


司法院資訊處製作；財團法人民間司法改革基金會備份。
